【裁判字號】    95,訴,183
【裁判日期】    950810
【裁判案由】    營業稅
【裁判全文】
臺中高等行政法院判決
                                     95年度訴字第00183號
                              .
原      告  百岳車業股份有限公司
代  表  人  甲○○
訴訟代理人  黃鴻隆  會計師
複代理人    丙○○
被      告  財政部臺灣省中區國稅局
代  表  人  乙○○
訴訟代理人  丁○○
上列當事人間因營業稅事件，原告不服財政部中華民國95年1月
24日台財訴字第09400628590號（案號：第00000000號）訴願決
定，提起行政訴訟。本院判決如下︰
    主  文
原告之訴駁回。
訴訟費用由原告負擔。
    事  實
甲、事實概要：原告於民國（下同）86年至90年間無進貨事實，
    卻取具廣翰實業股份有限公司及展翰企業股份有限公司（下
    分別稱廣翰公司及展翰公司）開立不實之統一發票銷售額合
    計新臺幣（下同）50,371,552元，作為進項憑證，申報扣抵
    銷項稅額，虛報進項稅額2,518,584元，經被告查獲，移由
    彰化縣稅捐稽徵處審理違章成立，初查核定補徵營業稅額2,
    518,584元，並按所漏稅額2,518,584元處5倍之罰鍰12,592,
    900元（計至百元止）。原告不服，申請復查因營業稅於92
    年1月1日起由被告承受，經被告復查結果。除依修正稅務違
    章案件裁罰金額或倍數參考表規定追減2倍罰鍰5,037,200元
    ，罰鍰變更為7,555,700元外，其餘部分未獲變更，原告仍
    表不服，提起訴願，遭決定駁回，遂提起本件行政訴訟。
乙、兩造爭點及陳述：
壹、原告方面：
一、聲明：求為判決：撤銷訴願決定及原處分。
二、陳述：
  (一)原告創設於70年間，經營數十年主要以外銷腳踏車零件為主
    。公司在管理者用心經營下逐步成長，至90年止營業額約為
    1億6仟萬元左右，直接外銷為原告主要銷售方式，每次出口
    均須向海關申報出口產品之淨、毛重。故產品的產出除原告
    帳載資料，尚有海關出口數據可供核對，且每次外銷，原告
    均依外銷金額收取外匯，由結匯證實書可證收款之事實。有
    出口之實，又有收匯為憑，足證原告的銷售為真。
  (二)原告已指證有「出口銷貨為真，業有耗料損耗為實」，可證
    實原告有進貨事實，原告亦提供「五年度主力產品鋁合金材
    料耗用清單」及「五年度應耗原料重量與實際申報量比較表
    」供被告參酌，其怎可一味指責原告未提供相關證明文據，
    且行政法院85年度判字第493號判決及85年度判字第216號判
    決「不同意稅捐單位將舉證責任推給企業」意旨，不宜輕率
    認定廠商有漏稅之事實。且依經驗法則，原告84年度至90年
    度共計7年，這7年間原告經被告所核定之營利事業所得稅成
    本率大部分為81.78%至84.73%之間，其純益率大部分為1.19
    %至2.48%之間。若如被告所述原告無進貨事實，則86至90年
    度所取具之廣翰公司及展翰公司之進貨金額減除後，其成本
    率將降為71.96%至78.13%之間，毛利率將驟增為9.85%至11
    .52% 之間，這種成本率及毛利率均高於財政部所頒定之同
    業利潤標準，為所得稅法第83條第1項規定：「稽徵機關進
    行調查或復查時，納稅義務人應提示有關各種證明所得額之
    帳簿、文據；其未提示者，稽徵機關得依查得之資料或同業
    利潤標準，核定其所得額。」足證若無此部分之進貨，則原
    告之獲利也未免太高了 (高於同業利潤標準)。其次，凡事
    都有一合理性，可由前年度 (84、85年度)所申報並經被告
    核定之年度，來檢視86至90年度真偽的重要指標。
  (三)營利事業購買貨物，應自賣方取得統一發票，未取得賣方開
    立之統一發票，應依稅捐稽徵法第44條規定論處。又按財政
    部83年7月9日台財稅第831601371號函明示「說明二：核釋
    營業人取得非實際交易對象所開之統一發票作為進項憑證申
    報扣抵銷項稅額案件之處理原則。(二)取得虛設行號以外其他
    非實際交易對象開立之憑證申報扣抵案件：l.無進貨事實者
    ：因其並無進貨及支付進項稅額之事實，其虛報進項稅額，
    逃漏稅款，應依營業稅法第51條第5款規定補稅並處罰。2.
    有進貨事實者：(1)進貨部分，因未取得實際銷貨人出具之憑
    證，應依稅捐稽徵法第44條規定處以行為罰。(2)至進貨人取
    得銷貨人以外之營業人所開立之發票申報扣抵，如查明開立
    發票之營業人已依法申報繳納該應納之營業稅額者，則尚無
    逃漏，除依前項規定處以行為罰外，依營業稅法第19條第1
    項第1款規定，應就其取得不得扣抵憑證扣抵銷項稅額部分
    ，追補稅款。如查明開立發票之營業人並未依法申報繳納該
    應納之營業稅額者，即有逃漏，除依前項規定處以行為罰外
    ，並應依營業稅法第51條第5款規定補稅並處罰。」雖原告
    未向廣翰公司及展翰公司購買鋁料，但原告依廣翰公司及展
    翰公司所開立之統一發票5%支付營業稅，且該二公司業依營
    業稅申報規定，如期申報並繳納營業稅在案，已符合司法院
    釋字第337號意旨。況被告於91年10月22日裁罰處分核定前
    ，原告自動已補繳稅款，且原告於被告查核期間，曾向被告
    認諾未取具實際銷貨人所開立之銷貨發票，雖被告依94年6
    月2日修正後之稅務違章案件裁罰金額或倍數參考表將5倍罰
    鍰減至3倍，惟被告誤認原告無進貨事實，請撤銷原處分3倍
    罰鍰，改依營業稅法第51條第5款規定有進貨事實者於裁罰
    處分前已補繳稅款及以書面或於談話筆錄中承認違章事實者
    ，處1倍罰鍰。
貳、被告方面：
一、聲明：求為判決：駁回原告之訴。
二、陳述：
  (一)本稅：
  1.按「營業人當期銷項稅額，扣減進項稅額後之餘額，為當期
    應納或溢付營業稅額。．．．進項稅額，指營業人購買貨物
    或勞務時，依規定支付之營業稅額。」、「營業人以進項稅
    額扣抵銷項稅額者，應具有載明其名稱、地址及統一編號之
    左列憑證：一、購買貨物或勞務時，所取得載有營業稅額之
    統一發票。」為行為時營業稅法第15條及第33條第1款所明
    定。
  2.原告86年至90年間無進貨事實，取具廣翰公司及展翰公司開
    立不實之統一發票銷售額合計50,371,552元，作為進項憑證
    申報扣抵銷項稅額，虛報進項稅額2,518,584元，經被告查
    獲，移由彰化縣稅捐稽徵處補徵營業稅額2,518,584元，原
    告不服，主張製造自行車零件需要使用系爭鋁料，有進貨事
    實云云。申經被告復查決定以，依臺灣臺南地方法院檢察署
    檢察官緩起訴處分書、廣翰公司及展翰公司負責人陳明仁談
    話筆錄及原告前負責人陳銘永承諾書，陳明仁君於前揭期間
    明知與原告無實際交易，仍虛開廣翰公司及展翰公司之統一
    發票交與原告，並依統一發票金額向原告收取5﹪費用，又
    原告已承諾將前揭統一發票金額轉至個人股東（陳銘永、陳
    淑芳、陳黃阿美、陳秀儀等）帳戶，並無支付貨款事實，有
    承諾書、統一發票收執聯及應付帳款統計表等影本可稽。被
    告機關分別於94年6月3日及7月5日以中區國稅法一字第0940
    026906號及0940037052號函請原告提示相關證明文件，惟迄
    未提示，原補徵營業稅額2,518,584元並無不合，復查乃予
    維持。財政部訴願決定持與被告機關相同之論見予以駁回。
  3.訴訟意旨略謂：
  (1)原告以經營外銷腳踏車零件為主，直接外銷每次出口均需向
    海關申報出口產品之淨、毛重，每次外銷均依外銷金額收取
    外匯，有出口之實，又有收匯為憑，在在證明原告銷售為真
    。
  (2)原告銷售為真，可證實原告有進貨事實，原告已提供「五年
    度主力產品鋁合金材料耗用清單」及「五年度應耗原料重量
    與實際申報量比較表」供被告機關參酌，被告機關怎可一味
    指責原告未提供相關事證。況原告歷年成本率均介於81.78
    ﹪至84.73﹪之間，純益率均介於1.19﹪至2.48﹪之間，倘
    減除購自廣翰公司及展翰公司之發票進貨金額後，其成本率
    將降為71.96﹪至78.13﹪之間，毛利率驟增為9.85﹪至11.
    52﹪之間，高於財政部頒同業利潤標準，在在顯示若無此部
    分之進貨，原告之獲利也未免太高了。
  4.答辯理由：原告係經營自行車專用零件製造業，86至90年度
    取具廣翰公司及展翰公司進貨統一發票品名均為鋁擠型，依
    臺灣臺南地方法院檢察署檢察官緩起訴處分書、廣翰公司及
    展翰公司負責人陳明仁談話筆錄及原告前負責人陳銘永承諾
    書，陳明仁君於前揭期間明知與原告無實際交易，虛開廣翰
    公司及展翰公司之統一發票交與原告，並依統一發票金額向
    原告收取5﹪費用，又原告將前之統一發票金額迂迴轉回個
    人股東（陳銘永、陳淑芳、陳黃阿美、陳秀儀等）帳戶，虛
    偽安排資金流程，實無支付貨款事實，有承諾書、統一發票
    收執聯及應付帳款統計表等事證可稽。原告未向廣翰公司及
    展翰公司進貨而取具其交付不實統一發票申報扣抵銷項稅額
    ，並為其所不爭，該等未依規定取得之進貨憑證，不論有無
    進貨事實，依首揭營業稅法第19條第1項第1款規定其進項稅
    額不得申報扣抵銷項稅額，被告依首揭規定追補其已抵繳之
    銷項稅捐，當無不合。又原告與廣翰公司及展翰公司既無實
    際交易行為，亦未就系爭金額50,371,552元主張有進貨之事
    實提供實際進貨合約書、估價單、貨品運送簽收紀錄、支付
    價款證明並指明實際進貨供應商，亦未提供任何訂單及製令
    ，逕援引前5年度自行列載主力產品之鋁件淨重，證明需有
    進料之事實，核無可採。或逕比較84至90年以前年度申報毛
    利率、該業同業利潤標準毛利率及外銷出口貨物事實，作為
    系爭各年度應耗用鋁料進貨之論證，核與本案無相當關聯性
    。而且，自行車專用零件製造業，其產業特性多係依訂單生
    產非屬單一固定型號，該行業並無財政部頒原物料耗用通常
    標準，原告長達5年申報相同型號、大小及重量之自行車零
    件，實有違產業特性。且原告外銷出口貨物均為組件商品（
    即鋁件加零配件組立為組件成品），海關出口報單均為組件
    成品總重量，實際上並無法如原告所稱得依海關出口報單查
    核鋁件淨重，原告空口執詞主張，顯無足採。更查，被告專
    案查核發現原告86年至90年間涉嫌無交易事實取得廣翰公司
    及展翰公司開立統一發票虛報進項稅額時，原告自行於帳載
    調減90年度取得廣翰公司無進貨事實之營業成本7,041,952
    元，有90年度營利事業所得稅結算申報書及總分類帳可稽，
    原告事後反執詞主張有進貨事實，更顯臨訟卸詞，實無可採
    。
  (二)罰鍰部分：
  1.按「納稅義務人，有左列情形之一者，除追繳稅款外，按所
    漏稅額處1倍至10倍罰鍰，並得停止其營業……五、虛報進
    項稅額者。」為加值型及非加值型營業稅法第51條第5款所
    明定。
  2.原告於首揭期間無進貨事實取具廣翰公司及展翰公司開立統
    一發票銷售額50,371,552元，作為進項憑證申報扣抵銷項稅
    額，虛報進項稅額2,518,584元，違反首揭營業稅法規定，
    彰化縣稅捐稽徵處乃按所漏稅額2,518,584元處5倍罰鍰12,5
    92,900元。原告執本稅同一復查理由主張有進貨事實，僅取
    得不實交易對象發票云云。申經被告復查決定以，原告於裁
    罰處分核定前已補繳稅款及以承諾書承認違章事實，依修正
    稅務違章案件裁罰金額或倍數參考表規定，改按所漏稅額處
    3倍罰鍰7,555,700元。財政部訴願決定持與被告相同之論見
    予以駁回。
  3.訴訟意旨略謂：原告除持與本稅相同理由主張有進貨事實外
    ，並以，原告雖未向廣翰公司及展翰公司購買鋁料，但原告
    依廣翰公司及展翰公司所開立之統一發票金額支付5﹪營業稅
    ，且廣翰公司及展翰公司如期申報並繳納營業稅在案，應無
    逃漏營業稅。惟被告機關誤認原告無進貨事實，依修正後之
    稅務違章案件裁罰金額或倍數參考表之規定處3倍罰鍰。原告
    既於裁罰處分核定前已補繳稅款及以書面或於談話筆錄中承
    認違章事實，應改按有進貨事實處1倍之罰鍰云云。
  4.答辯理由：按加值型營業稅制架構，各階段營業人是以其在
    其營業活動中為貨物或勞務所創造之加值金額為課稅基礎。
    為如實反映營業人就其產銷階段所創造之加值金額，應代國
    家向後手買受人取得營業稅負之金額，故稽徵技術上用「銷
    項稅額」減除「進項稅額」，以其餘額作為各階段營業人應
    負擔繳納之營業稅額。原告對其取得廣翰公司及展翰公司不
    實交易對象之憑證並不爭執，亦未就其主張有進貨事實之論
    證交待實際銷貨之營業人及提示付款資金證明，其虛列進項
    稅額致未負擔實質營業稅，至臻明確，縱有購買統一發票交
    付5﹪費用，容非因向實際進貨對象進貨而支付之進項稅額
     ，原告徒以有交付廣翰公司及展翰公司5﹪營業稅及該兩公
    司已依法申報繳納營業稅為由，主張無逃漏稅構成要件，實
    無足採。
  (三)基上論結，原處分及所為復查、訴願決定並無違誤，請判決
    如訴之聲明。
    理  由
一、按「營業人當期進項稅額，扣減進項稅額後之餘額，為當期
    應納或溢付營業稅額。．．．進項稅額，指營業人購買貨物
    或勞務時，依規定支付之營業稅額。」、「營業人以進項稅
    額扣抵銷項稅額者，應具有載明其名稱、地址及統一編號之
    左列憑證：一、購買貨物或勞務時，所取得載有營業稅額之
    統一發票。」為行為時營業稅法第15條第1項、第3項及第33
    條第1款所明定。又「納稅義務人，有左列情形之一者，除
    追繳稅款外，按所漏稅額處1倍至10倍罰鍰，並得停止其營
    業．．．五、虛報進項稅額者。」加值型及非加值型營業稅
    法第51條第5款亦有明文。
二、本件原告86年至90年間並無進貨事實，卻取具廣翰公司及展
    翰公司開立字軌號碼FX00000000號等不實統一發票銷售額合
    計50,371,552元，營業稅額2,518,584元，於申報當期銷售
    額、應納或溢付營業稅額時，作為進項憑證扣抵銷項稅額，
    虛報進項稅額2,518,584元，經被告查獲，移由彰化縣稅捐
    稽徵處審理違章成立，核定補徵營業稅額2,518,584元，並
    按所漏稅額2,518,584元處5倍之罰鍰12,592,900元（計至百
    元止）。原告不服，申請復查因營業稅於92年1月1日起由被
    告承受，經被告復查結果。除依修正稅務違章案件裁罰金額
    或倍數參考表規定追減2倍罰鍰5,037,200元，罰鍰變更為7,
    555,700元外，其餘部分未獲變更等情，有臺灣臺南地方法
    院檢察署檢察官緩起訴處分書（被告為陳明仁，見原處分卷
    第240頁）、廣翰公司及展翰公司負責人陳明仁談話筆錄（
    見原處分卷第221至223頁）及原告前負責人陳銘永承諾書及
    發票明細表（見同上揭卷第150至152頁）、原處分書（見原
    處分卷第175、178頁）、復查決定書（見原處分卷第451至
    455 頁）等附原處分卷可稽，原告亦不否認與廣翰公司及展
    翰公司間確無實際交易，自堪信為真實。
三、原告雖主張：原告已指證有「出口銷貨為真，業有耗料損耗
    為實」，可證實原告有進貨事實，原告亦提供「五年度主力
    產品鋁合金材料耗用清單」及「五年度應耗原料重量與實際
    申報量比較表」供被告參酌。若如被告所述原告無進貨事實
    ，則86至90年度所取具之廣翰公司及展翰公司之進貨金額減
    除後，其成本率將降為71.96%至78.13%之間，毛利率將驟增
    為9.85%至11.52%之間，這種成本率及毛利率均高於財政部
    所頒定之同業利潤標準，與所得稅法第83條第1項規定「稽
    徵機關得依查得之資料或同業利潤標準，核定其所得額。」
    顯屬不合理。雖原告未向廣翰公司及展翰公司購買鋁料，但
    原告依廣翰公司及展翰公司所開立之統一發票5%支付營業稅
    ，且該二公司業依營業稅申報規定，如期申報並繳納營業稅
    在案，已符合司法院釋字第337號意旨。況被告於91年10月
    22日裁罰處分核定前，原告自動已補繳稅款，且原告於被告
    查核期間，曾向被告認諾未取具實際銷貨人所開立之銷貨發
    票，雖被告依94年6 月2日修正後之稅務違章案件裁罰金額
    或倍數參考表將5倍罰鍰減至3倍，惟被告誤認原告無進貨事
    實，顯有未合云云。
四、惟查原告係經營自行車專用零件製造業，86至90年度取具廣
    翰公司及展翰公司進貨統一發票品名均為鋁擠型，依臺灣臺
    南地方法院檢察署檢察官緩起訴處分書、廣翰公司及展翰公
    司負責人陳明仁談話筆錄及原告前負責人陳銘永承諾書，陳
    明仁君於前揭期間明知與原告無實際交易，虛開廣翰公司及
    展翰公司之統一發票交與原告，並依統一發票金額向原告收
    取5﹪費用，又原告將前之統一發票金額迂迴轉回個人股東
    （陳銘永、陳淑芳、陳黃阿美、陳秀儀等）帳戶，虛偽安排
    資金流程，實無支付貨款事實，有緩起訴處分書（見原處分
    卷第240頁）、談話筆錄（見原處分卷第221至223頁）、承
    諾書（見同上揭卷第150至152頁）、統一發票收執聯（見原
    處分卷第076至146頁）及應付帳款統計表（見原處分卷第15
    0、151頁）等附原處分卷可稽。原告確未向廣翰公司及展翰
    公司進貨而取具其交付不實統一發票申報扣抵銷項稅額之情
    ，復為原告所不爭，原告無進貨事實，取得進貨憑證，實堪
    置信。依首揭營業稅法第19條第1項第1款規定其進項稅額不
    得申報扣抵銷項稅額，被告依首揭規定追補其已抵繳之銷項
    稅捐，尚無不合。又原告與廣翰公司及展翰公司既無實際交
    易行為，亦未就系爭金額50,371,552元所主張有進貨之事實
    提出實際進貨合約書、估價單、貨品運送簽收紀錄、支付價
    款證明並指明實際進貨供應商，亦未提供任何訂單及製令，
    逕援引前5年度自行列載主力產品之鋁件淨重，以證明需有
    進料之事實，尚難遽採。原告又逕比較84至90年以前年度申
    報毛利率、該業同業利潤標準毛利率及外銷出口貨物事實，
    作為系爭各年度應耗用鋁料進貨之論證，核與本案尚乏相當
    關聯性。且自行車專用零件製造業，其產業特性多係依訂單
    生產非屬單一固定型號，該行業並無財政部頒原物料耗用通
    常標準，乃原告竟長達5年申報相同型號、大小及重量之自
    行車零件，實有違產業特性。又原告外銷出口貨物均為組件
    商品（即鋁件加零配件組立為組件成品），海關出口報單均
    為組件成品總重量，實際上並無法如原告所稱得依海關出口
    報單查核鋁件淨重，原告空口執詞主張，顯無足採。被告專
    案查核亦發現原告86年至90年間涉嫌無交易事實取得廣翰公
    司及展翰公司開立統一發票虛報進項稅額時，原告自行於帳
    載調減90年度取得廣翰公司無進貨事實之營業成本7,041,95
    2元之情，亦有90年度營利事業所得稅結算申報書及總分類
    帳可稽，原告事後反執詞主張有進貨事實，更顯前後不一，
    實無可採。
五、原告雖又訴稱：雖未向廣翰公司及展翰公司購買鋁料，但已
    依廣翰公司及展翰公司所開立之統一發票5﹪支付營業稅與
    廣翰公司及展翰公司，該公司已申報並繳納營業稅，則應無
    逃漏營業稅。應註銷裁罰之3倍罰鍰，改處1倍罰鍰云云。
六、惟查原告無進貨事實，取具虛設行號開立不實之統一發票，
    作為進項憑證申報扣抵銷項稅額，因虛設行號係專以出售統
    一發票牟取不法利益為業，並無銷貨事實，已如前述，故原
    告自無向該虛設行號進貨並支付進項稅額之事實，其虛報進
    項稅額，實已構成逃漏稅。
七、綜上所述，原告之主張俱無可採。原處分依首揭規定核定應
    補徵營業稅額2,518,584元，並以原告於裁罰處分核定前已
    補繳稅款及以承諾書承認違章事實，依修正稅務違章案件裁
    罰金額或倍數參考表規定應按所漏稅額處3倍罰鍰，處罰鍰
    7,555,700元，核無違誤，訴願決定予以維持，亦無不合，
    原告訴請予以撤銷，核無理由，應予駁回。
據上論結，本件原告之訴為無理由，依行政訴訟法第195條第1項
後段、第98條第3項前段，判決如主文。
中    華    民    國    95    年    8    月    10     日
                    第二庭審判長法  官  王茂修
                                法  官  莊金昌
                                法  官  林金本
以上正本證明與原本無異。
如不服本判決，應於判決送達後20日內向本院提出上訴書狀，其
未表明上訴理由者，應於提起上訴後20日內向本院提出上訴理由
書（須依對造人數附具繕本）；如於本判決宣示或公告後送達前
提起上訴者，應於判決送達後20日內補提上訴理由書（須附繕本
）。未表明上訴理由者，逕以裁定駁回。
提起上訴應預繳送達用雙掛號郵票390元（34元及5元郵票各10份
)。
中    華    民    國    95    年    8    月    10     日
                                書記官  朱敏諄


司法院資訊處製作；財團法人民間司法改革基金會備份。
